臺灣臺中地方法院刑事判決　　　　　　　96年度易字第1080號
公　訴　人　臺灣臺中地方法院檢察署檢察官
被　　　告　丙○○
上列被告因詐欺案件，經檢察官聲請簡易判決處刑（96年度偵緝
字第197號），經本院改依通常程序審理，判決如下：
    主    文
丙○○無罪。
    理   由
一、公訴意旨略以：被告丙○○於民國92年間因搶奪等罪，被台
    灣台中地方法院判處有期徒刑6月確定，於93年8月22日執行
    完畢仍不知悔改；可預見其將自己之行動電話交付予詐騙集
    團使用，足供他人詐欺取財聯絡工具之用，而其發生並不違
    背其本意之認識下，不顧他人所可能遭害之危險，容任該使
    用者藉以遂行犯罪，並基於幫助該使用者詐欺取財之不確定
    故意之犯意，於92年4月10日，持身分證及健保卡雙證件，
    至不詳地點之通訊行申辦0000000000號行動電話易付卡後，
    即將該行動電話易付卡，交付予詐騙集團負責收購金融帳戶
    之成員胡銘德（經檢察官另案偵辦），嗣胡銘德即以該行動
    電話為聯絡工具向黃志明（經檢察官另案起訴）購買合作金
    庫進化分行帳號0000000000000000帳戶為詐騙工具，又上開
    詐欺集團成員再撥打電話予被害人乙○○，佯稱欲辦理貸款
    而得知台中商銀語音轉帳密碼，進而於95年4月3日利用該密
    碼轉帳新台幣（下同）124966元（起訴書誤載為124996元）
    至黃志明之上開帳戶，惟乙○○並未貸得款項始知受騙，而
    以此方式，幫助該集團成員詐欺取財，因認被告涉犯刑法第
    30 條第1項、第339條第1項之幫助詐欺取財罪等語。
二、被告堅決否認有上揭幫助詐欺犯行。惟公訴人仍認被告犯嫌
    明確，並以下述證據為證明被告涉犯刑法第339條第1項幫助
    詐欺罪之論據：
(一)、證人黃志明、乙○○證述甚詳，復有0000000000號行動電話
    通聯調閱查詢單、黃志明金融機構開戶基本資料及交易明細
    文件、被害人乙○○匯款之交易明細。
(二)、一般人申辦購買行動電話門號並非難事，如非洗錢、犯罪等
    不法目的，依常情並無捨棄自己名義而迂迴使用他人名義之
    理，是被告對於胡銘德等詐騙成員，可能將其電話用來作詐
    欺取財等非法用途上，應有所預見，且不違背其本意，其竟
    仍提供行動電話門號予胡銘德使用，足見胡銘德等人將被告
    電話用來作為收購人頭帳戶詐欺取財之用，為被告所容認及
    允許。
三、按犯罪事實應依證據認定之，無證據不得認定其犯罪事實。
    又不能證明被告犯罪者，應諭知無罪之判決，刑事訴訟法第
    154條第2項、第301條第1項分別定有明文。又認定不利於被
    告之事實，須依積極證據，苟積極證據不足為不利於被告事
    實之認定時，即應為有利於被告之認定（最高法院30年上字
    第816號判例參照）。且認定犯罪事實所憑之證據，雖不以
    直接證據為限，間接證據亦包括在內，然而無論直接證據或
    間接證據，其為訴訟上之證明，須於通常一般之人均不致有
    所懷疑，而得確信其為真實之程度者，始得據為有罪之認定
    ，倘其證明尚未達到此一程度，而有合理之懷疑存在而無從
    使事實審法院得有罪之確信時，即應由法院為諭知被告無罪
    之判決（最高法院76年台上字第4986號判例參照）。
四、訊據被告固坦承於有以其名義申辦前開行動電話易付卡交予
    胡銘德使用，惟堅決否認前揭幫助詐欺犯行，辯稱：伊在喝
    酒中認識胡銘德，0961那支行動電話本來是胡銘德的名字，
    但後來被停用，胡銘德就問伊可不可以用伊的名義補辦，伊
    就用自己的名字去幫他補辦，但是有告訴他不可以亂用等語
    經查：
(一)、0000000000號預付卡行動電話門號，確係以被告名義所申請
    ，而由胡銘德使用等情，業據被告供承在卷，並有通聯調閱
    查詢單在卷可憑（警卷第16頁）。
(二)、被害人乙○○於警詢中稱：伊於95年3月31日12時許看夾報
    中銀行貸款廣告，聯絡電話為0000000000號。伊就撥打上開
    電話號碼與自稱「王專員」之人聯絡，對方要伊去台中銀行
    開戶，辦理語音轉帳，後來至下午2時27分33秒，伊在台中
    商銀000000000000號帳戶中之存款被分3次轉帳至合作金庫
    商業銀行進化分行（以下簡稱合作金庫銀行）000000000000
    0號帳戶，金額共計124,966元等語（警卷第9至第10頁），
    並有被害人乙○○台中商銀前開帳戶存摺明細附卷可佐（警
    卷第14至第15頁）。而合作金庫帳號0000000000000000帳戶
    係證人黃志明申設使用，除據證人黃志明證述明確外，亦有
    合作金庫商業銀行進化分行95年7月26日合金進化字第09500
    04139號函在卷足佐（95年度偵字第14667號卷第15至第16頁
    ）。然依前揭證人乙○○及黃志明之證詞，僅足被害人乙○
    ○於95年4月30日，遭詐欺集團使用黃志明前開帳戶以詐取
    財物。
(三)、雖證人黃志明於警詢中陳述：伊將所有之前開帳戶出賣予綽
    號「阿德」之男子使用，其聯絡「阿德」時均撥打00000000
    00號行動電話予之等語（警卷第7頁），參以被告前開供述
    可知，收購證人黃志明前開帳戶者，應係胡銘德甚明。惟依
    證人黃志明及被告陳述，僅能證明胡銘德收購黃志明前開帳
    戶時，係使用以被告名義申辦之上開行動電話，但被害人乙
    ○○既非因撥打該電話號碼而受人詐騙，且遭詐騙時，詐欺
    集團復未使用上開行動電話，自難認被告對於該胡銘德所屬
    之詐欺集團詐欺取財之犯行予以助力，而與刑法第30條幫助
    犯之要件有別。
五、綜上所述，揆諸前揭說明，公訴人就被告犯幫助詐欺罪所舉
    之證據，尚不足為被告不利之認定，是公訴人所指被告之犯
    罪事實尚屬不能證明，自應為被告無罪之諭知。
據上論斷，應依刑事訴訟法第452條、第301條第1項，判決如主
文。
本案經檢察官甲○○到庭執行職務。
中　　華　　民　　國　　96　　年　　3 　　月　　29　　日
                  刑事第四庭    審判長法  官  林宜民
                                      法  官  林學晴
                                      法  官  柯雅惠
上正本證明與原本無異。
如不服本判決，應於送達後十日內向本院提出上訴狀（須附繕
本），上訴於台灣高等法院台中分院。
                                      書記官  鍾小屏
中　　華　　民　　國　　96　　年　　3 　　月　　29　　日
